【裁判字號】    98,上易,788
【裁判日期】    980403
【裁判案由】    詐欺
【裁判全文】
臺灣高等法院刑事判決                 98年度上易字第788號
    上  訴  人  臺灣臺北地方法院檢察署檢察官
    被      告  甲○○
上列上訴人因被告詐欺案件，不服臺灣臺北地方法院98年度易字
第261號，中華民國98年2月27日第一審判決（起訴案號：臺灣臺
北地方法院檢察署98年度偵字第1639號），提起上訴，本院判決
如下：
    主  文
上訴駁回。
    理  由
一、按不服地方法院之第一審判決而上訴者，應向管轄第二審之
    高等法院為之。上訴書狀應敘述具體理由。上訴書狀未敘述
    上訴理由者，應於上訴期間屆滿後20日內補提理由書於原審
    法院，逾期未補提者，原審法院應定期間先命補正。第二審
    法院認為上訴書狀未敘述理由或上訴有第 362條前段之情形
    者，應以判決駁回之，但其情形可以補正而未經原審法院命
    其補正者，審判長應定期間先命補正。刑事訴訟法第 361條
    、第 367條，分別定有明文。所謂不服第一審判決之具體理
    由，必係依據卷內既有訴訟資料或提出新事證，指摘或表明
    第一審判決有何採證認事、用法或量刑等足以影響判決本旨
    之不當或違法，而構成應予撤銷之具體事由，始克當之（例
    如：依憑證據法則具體指出所採證據何以不具證據能力，或
    依憑卷證資料，明確指出所為證據證明力之判斷如何違背經
    驗、論理法則）；倘僅泛言原判決認定事實錯誤、違背法令
    、量刑失之過重或輕縱，而未依上揭意旨指出具體事由，或
    形式上雖已指出具體事由，然該事由縱使屬實，亦不足以認
    為原判決有何不當或違法者（例如：對不具有調查必要性之
    證據，法院未依聲請調查亦未說明理由，或援用證據不當，
    但除去該證據仍應為同一事實之認定），皆難謂係具體理由
    ，俾與第二審上訴制度旨在請求第二審法院撤銷、變更第一
    審不當或違法之判決，以實現個案救濟之立法目的相契合，
    並節制濫行上訴（最高法院97年度臺上字第 892號判決參照
    ）。是以上訴人之上訴書狀或補提之上訴理由書，雖有敘述
    上訴理由，惟並未具體敘述第一審判決有上述違法、不當情
    形，即與未敘述具體理由無異，其所為上訴，即不符合上訴
    之法定要件。
二、本件上訴人即檢察官不服原判決，於民國 (下同)98 年3月1
    9日提起第二審上訴，上訴理由略以：被告犯罪所得高達232
    萬7千元，原審量處有期徒刑8月，容有過輕，是判決尚有未
    當，爰依法提起上訴等語。
三、本件原審經審理結果，認為：
  (一)被告前係保誠人壽保險股份有限公司 (任職期間為96年 7月
    至97年1月間，下稱保誠公司)臺南分公司專員；竟意圖為自
    己不法所有，於97年 3月間，明知自己已非保誠公司員工，
    佯以任職保誠公司需要業績為由，向告訴人乙○○推薦購買
    保誠公司投資型保單，並約定1、2個月後即可將保費歸還，
    致乙○○陷於錯誤，於同年 3月31日在臺北市中山區○○○
    路 ○段41號晶華酒店與甲○○簽署「保誠人壽金采年年變額
    年金保險」結構型債卷投資報酬與風險告知書，並分別於97
    年3月25日、97年3月31日、97年4月7日、97年4月8日以乙○
    ○名義自陽信商業銀行石牌分行匯款63萬、15萬、84萬、67
    萬2千元，於97年6月25日以謝桂蘭名義自陽信商業銀行石牌
    分行匯款3萬5千元，共計232萬7千元，匯入被告設於合作金
    庫商業銀行南興分行帳號00000000000000號帳戶內以為保險
    費。嗣乙○○遲至97年 7月間仍未收到系爭保單之要保契約
    書，遂向保誠公司查詢，方知被告早於97年 1月間離職，且
    被告避不見面，始知受騙。案經乙○○告訴由臺北市政府警
    察局中山分局報告臺灣臺北地方法院檢察署偵查起訴。
  (二)被告於原審準備程序對犯罪事實為有罪之陳述，經告知被告
    簡式審判程序之旨，並聽取當事人之意見後，原審合議庭裁
    定由受命法官獨任以簡式審判程序審理，以被告所為，均係
    犯刑法第339條第1項詐欺取財罪。被告前後 5次犯行，有相
    當之時間間隔，且係以不同理由詐取被害人財物，顯非基於
    同一詐欺取財之犯意接續為之，自應予分論併罰。爰審酌被
    告素行，其犯罪動機、目的、手段、生活狀況、被害人之損
    失、所生對社會善良風俗之危害程度，及犯後坦承犯行，態
    度良好，暨檢察官具體求刑等一切情狀，各量處期徒刑 3月
    ，應執行有期徒刑8月。
四、核原審判決既已詳細記載認定被告犯罪之證據及理由，並已
    審酌關於刑法第57條科刑之一切情狀，在適法範圍內行使其
    量刑之裁量權，核無違法或不當之情形。檢察官上訴理由，
    以被告犯罪所得高達232萬7千元，原審量處有期徒刑 8月，
    容有過輕；然查檢察官於原審行簡式審判程序時，即具體請
    求量處應執行刑有期徒刑8月 (見原審卷第32頁)，原審並以
    此為量刑審酌因素之一，檢察官自不應反覆而以之為上訴理
    由；又量刑之輕重，係屬事實審法院得依職權自由裁量之事
    項，茍於量刑時，已依行為人之責任為基礎，並斟酌刑法第
    57條各款所列情狀，而未逾越法定範圍，又未濫用其職權，
    即不得遽指為違法。綜上，檢察官違反禁反言原則，又未能
    具體指摘原判決於認定事實，適用法律及量刑等項有何違法
    或不當，自非屬上訴第二審之具體理由，揆諸首揭意旨，本
    件上訴不合法定程式，應予駁回，並不經言詞辯論為之。
五、據上論斷，應依刑事訴訟法第367條前段、第372條，判決如
    主文。
中    華    民    國    98    年    4     月    3     日
                  刑事第十四庭審判長法  官  陳志洋
                                    法  官  謝靜慧
                                    法  官  梁耀鑌
以上正本證明與原本無異。
不得上訴。
                                    書記官  莊淑茹
中    華    民    國    98    年    4     月    3     日


司法院資訊處製作；財團法人民間司法改革基金會備份。
